臺灣臺北地方法院刑事判決　　　　　　　94年度易字第1279號
公　訴　人　臺灣臺北地方法院檢察署檢察官
被　　　告　丁○○
上列被告因公共危險案件，經檢察官提起公訴（94年度偵緝字第
1216號），本院判決如下：
    主  文
丁○○失火燒燬現供人使用之住宅，處有期徒刑伍月，如易科罰
金以佰元折算壹日。
    事  實
一、丁○○於民國90年10月間，以每月新臺幣4500元之租金向戊○○承租位於臺北市○○區○○街136巷1弄10號3樓311室之
    房間居住。丁○○明知其所承租之樓房為現供人使用之集合
    式公寓住宅，且該處3樓、4樓均以木板隔間裝潢成多數房間
    ，而分租予多人使用，故有許多木造裝潢等易燃物，而其於
    93年8月26日凌晨0時許，曾在房間內之床鋪附近吸煙，故其
    離開房間以前，本應注意確實將菸蒂熄滅，以避免引發火災
    ，而依當時情形又無不能注意之情形，竟疏於注意未確實將
    香菸熄滅，即率爾外出，以致於同日上午2時45分許，該未
    完全熄滅之煙蒂與現場之可燃物接觸，因而起火燃燒，造成
    上址3樓或4樓之住戶己○○、丙○○等人受到嗆傷（均未提
    出告訴），而楊南山則因情急跳樓而不幸墜樓身亡（丁○○
    涉嫌過失致死部分，另經檢察官為不起訴處分）。且上址3
    樓之天花板、隔間牆壁、樑柱等物均被燒燬，致該住宅喪失
    其效用而無法居住。
二、案經台北市政府警察局萬華分局移送台灣台北地方法院檢察
    署檢察官偵查後起訴。
    理  由
一、按被告以外之人於審判外之言詞或書面陳述，除法律另有規
    定者外，不得作為證據，刑事訴訟法第159條第1項固有明定
    。惟依同法第159條之5規定，被告以外之人於審判外之陳述
    ，雖不符刑事訴訟法第159條之1至之4之規定，而經當事人
    於審判程序同意作為證據，法院審酌該言詞陳述或書面陳述
    作成時之情況，認為適當者，亦得為證據。本件被害人乙○○、己○○、丙○○、戊○○等人雖未於本院審理時到庭作
    證，惟其等於警詢中所為之陳述，經被告同意作為證據，本
    院亦認為適當，故其等於審判外之陳述自得作為本案之證據
    ，核先敘明。
二、訊據被告丁○○固承認有於前述時、地以上揭租金向戊○○
    承租房屋，且於案發當天凌晨0時許離開租屋處所，離開前
    確實有在屋內抽煙之事實，惟否認有何過失以致燒毀前述房
    屋之犯行，辯稱：我是在桌子旁邊抽煙，離床舖約2、3公尺
    ，煙灰缸就放在桌子上，且煙灰缸裡面都有裝水，當天只抽
    半根就放在煙灰內，且有弄熄才出門，不知為何引起火災。
    因其房間都沒鎖，可能是別人跑到房間去吹電風扇才造成云
    云。經查：
(1)、本件最先起火之處所係在被告承租之台北市○○區○○街13
    6巷1弄10號3樓311室，業據目擊證人即上址3、4樓之住戶分
    別證述明確。甲○○於本院審理時到庭證稱：我住在失火現
    場之309室，當天凌晨1點多我剛好起來走出房間去上廁所，
    就看到311室冒出很大的煙，我就趕快喊救命，並打電話報
    警。我到街上後，我回頭看，還是311號房間燒得最嚴重等
    語明確（本院卷第40頁）。乙○○於警詢時則稱：我住上址
    3樓308室，26日凌晨0時許下班返家，剛準備睡覺，我要上
    廁所時看到煙及聞到臭味。我跑到門口時，看到311室裡火
    光及煙。三樓裝潢都是用木板隔間，天花板也是木板裝潢，
    共有19間雅房等語（94年度偵字第3044號卷第49至50頁）。
    證人己○○於警詢時亦稱：我住上址4樓401室，火警我僅知
    是3樓開始燒，我僅嗆傷等語（同上卷第13至14頁）。丙○○於警詢時則稱：我住403室，我看到3樓起火，正確房號不
    知，我僅嗆傷及手指割傷等語（同上卷第18至19頁）。
(2)、再本件起火地點係在上址311室，且起火原因以遺留火種以
    致起火燃燒之可能性最大，並據證人即台北市政府消防局火
    災調查科小隊長庚○○分別於檢察官偵訊及本院審理時證述
    明確。其稱：本案火災發生時有至現場，依火災現場調查程
    序調查，做了現場勘查、相關筆錄並研判起火戶及起火處。
    起火戶部分，依火流延燒狀況，以台北市○○街136巷1弄10
    號3樓，裡面隔間裝潢物品受燒燬較嚴重，同街巷3號3至4樓
    樓梯間，與3號4樓內部隔間裝潢物品僅受煙薰，所以研判3
    樓為起火戶。起火處是據現場燃燒狀況，3樓的隔間物品以
    編號311號房間擺放的床墊北側附近受燒燬較嚴重。3樓整個
    樓層的走道璧板牆還有隔間裝潢木隔板，是以編號311號房
    間處燒燬較嚴重，火流有延燒方向，依火流的方向性做歸納
    ，是朝向311號房間的床墊北側。（311室有1台電扇），我
    們有把電扇的電源配線帶回去鑑定，認定不是起火原因。鑑
    定報告是指現場並沒有電線短路熔痕的痕跡，所以認定不是
    電線走火。（311室）內有鐵製椅子的殘骸，椅子在床墊右
    側，桌子的位置在椅子的更右側，桌子只有外觀受燒燬情形
    較嚴重，而且就是延燒造成的，並不是起火處。床墊只剩下
    部分殘骸，研判折疊椅與床墊之間地面附近是起火處。起火
    處相關物品都有採集回去，電線及地面的泥塊都有帶回去化
    驗，電線並沒有短路起火的原因，就現場可能的起火原因一
    一排除，且依被告陳述他有抽菸，故認定是香煙引起。現場
    並沒有看到煙灰缸。本件可排除人為縱火及電器因素起火，
    故只剩下煙蒂起火的可能等語詳盡（本院卷第38頁背面到40
    頁，94年度偵緝字第1216號卷第23至25頁）。此外，復有台
    北市政府消防局火災原因調查報告書1份暨其內所附之火災
    證物鑑定報告書2紙及現場照片共57張附卷為憑（94年度偵
    字第3044號卷第32至116頁）。上開各項事證均與庚○○證
    述之情節相符；再參酌被告於警詢時供稱：我有抽煙之習慣
    ，我在（93年）8月26日零時左右出門，離開前我在鐵桌旁
    抽了2根煙，煙蒂丟在鐵桌上之煙灰缸，然後出門找朋友等
    語（94年度偵字第3044號卷第9頁），足見案發現場確實有
    遺留未熄滅之煙蒂之可能。故本件起火原因排除人為縱火與
    電器因素之起火後，當可認定係因被告未將煙蒂完全熄滅，
    留下火種而引起。被告事後於偵查及本院審理時，一再強調
    其僅抽半根煙，並有將煙蒂熄滅，煙灰缸內有裝水云云，核
    與其於警詢時所為之陳述不同；再其辯稱係因電線走火引起
    云云，亦與上開事證不符，自不足採。
(3)、末查，被告有向戊○○承租上址3樓311室之事實，除據戊○○於警詢時指述明確外，復有房屋租賃契約書1份附卷可參
    （同上偵查卷第20至23頁、第118至120頁）。又上址係集合
    式之公寓住宅，3樓、4樓均以木板隔間裝潢成多數房間，而
    分租予多人使用，故有許多木造裝潢等易燃物；而本件火災
    發生後，上址3樓之房間天花板、隔間牆壁、樑柱等業已燒
    燬，且已喪失其效用而無法供人居住，復有前述現場照片在
    卷可稽；至住戶楊南山因情急跳樓身亡乙節，復有相驗屍體
    證明書及不起訴處分書各1份在卷可考。況且，被告既有抽
    煙之習慣，其亦無心神喪失或智能異常之情形，則其於抽煙
    後，當能注意應將香煙完全熄滅以避免引發火災，惟其竟未
    注意，未確認煙蒂是否熄滅，即逕自外出訪友，顯見其有過
    失甚明。綜上所述，本件事證已臻明確，被告犯行堪以認定
    。
二、核被告丁○○所為，係犯刑法第173條第2項之失火罪。公訴
    意旨雖認被告同時觸犯刑法第175條第2項之失火燒燬住宅以
    外之物罪，惟按，刑法第173條第2項之罪，其直接被害法益
    ，為一般社會之公共安全，雖同時侵害私人之財產法益，但
    仍以保護社會公安法益為重；況放火行為原含有毀損性質，
    而失火燒燬現供人使用之住宅罪，自係指供人居住房屋之整
    體而言，應包括墻垣及該住宅內所有設備、傢俱、日常生活
    上之一切用品。故一個失火行為，若同時燒燬住宅與該住宅
    內所有其他物品，無論該其他物品為他人或自己所有，與同
    時燒燬數犯罪客體者之情形不同，均不另成立刑法第175條
    第2項失火燒燬住宅以外他人或自己所有物罪，有最高法院
    著有79年臺上字第1471號判例足資參照。故公訴人認為被告
    尚犯刑法第175條第2項之罪，尚有誤會；此部分本應為被告
    無罪之諭知，惟公訴意旨既認被告此部分之犯行如構成犯罪
    ，與前述業經起訴並經本院論罪之部分，具有想像競合之裁
    判上一罪關係，爰不另為無罪之諭知。爰審酌被告前未曾受
    有期徒刑以上刑之宣告，有台灣高等法院被告前案紀錄表1
    份在卷可查，足見其素行尚稱良好，而其未將煙蒂熄滅致生
    本件火災，過失行為不輕；並衡量其失火行為所造成之損害
    程度，以及被告犯罪後尚未賠償被害人之相關損失等一切情
    狀，量處如主文所示之刑，並諭知易科罰金之折算標準。
據上論斷，應依刑事訴訟法第299條第1項前段，刑法第173條第2
項、第41條第1項前段，罰金罰鍰提高標準條例第1條前段、第2
條，判決如主文。
本案經檢察官孟令士到庭執行職務。
中　　華　　民　　國　　94　　年　　12　　月　　22　　日
　　　　　　　　　刑事第三庭    審判長法　官　林恆吉
                                      法  官  胡宗淦
                                      法　官　游士珺
上正本證明與原本無異。
如不服本判決，應於判決送達後10日內向本院提出上訴狀（應抄
附繕本）。告訴人或被害人如對於本判決不服者，應具備理由請
求檢察官上訴，其上訴期間之計算係以檢察官收受判決正本之日
期為準。
                                      書記官  林素霜
中　　華　　民　　國　　94　　年　　12　　月　　26　　日
附錄本案論罪科刑法條全文
中華民國刑法第173條
放火燒燬現供人使用之住宅或現有人所在之建築物、礦坑、火車
、電車或其他供水、陸、空公眾運輸之舟、車、航空機者，處無
期徒刑或7年以上有期徒刑。
失火燒燬前項之物者，處1年以下有期徒刑、拘役或500元以下罰
金。
第 1 項之未遂犯罰之。
預備犯第1項之罪者，處1年以下有期徒刑、拘役或300元以下罰
金。
